【裁判字號】    95,交聲更,33
【裁判日期】    950906
【裁判案由】    交管條例聲異
【裁判全文】
臺灣板橋地方法院交通事件裁定        95年度交聲更字第28號
原處分機關  交通部公路總局臺北區監理所
異  議  人
即受處分人  甲○○
上列受處分人即異議人因違反道路交通管理處罰條例案件，對於
交通部公路總局臺北區監理所北監自裁字第裁40—CPP034426 號
、40—CPP041034 號、40—CZP055635 號、40—CPP044602 號、
40—CPP039826 號、40—CPP041806 號、40—CPP040287 號、40
—CPP040036 號、40—CPP041443 號裁決處分聲明異議，經本院
於民國95年6 月30日以95年度交聲字第258 、259 、260 、261
、262 、263 、264 、265 、267 號裁定駁回其異議，異議人不
服，提起抗告，經臺灣高等法院於民國95年8 月10日以95年度交
抗字第606 號撤銷原裁定，發回本院更行審理，本院更為裁定如
下：
    主  文
原處分撤銷。
    理  由
一、原處分意旨略以：異議人即受處分人甲○○所有之車號AE-5
    168 號自用小客車，於如附表所示之時、地，在道路收費停
    車處所停車而不依規定繳費，經臺北縣政府警察局交通隊舉
    發違規後，原處分機關乃依道路交通管理處罰條例第56 條
    第1 項第11款、第85條第1 項之規定，各以如附表所示之裁
    決書均裁處罰鍰新臺幣（下同）1200元。
二、異議意旨略以：異議人甲○○所有之車號AE-5168 號自小客
    車，係由異議人之二哥黃志成使用，又因先前罰單寄至臺北
    縣板橋市○○○街80巷10號之2 時，異議人已搬離該處，並
    有辦理戶口遷移，故異議人並未收到罰單，無法在法定期間
    內聲請改罰駕駛人黃志成；且本件並非違規停車，依法不得
    逕行舉發，為此聲明異議等語。
三、本件異議人即受處分人甲○○所有之車號AE-5168 號自用小
    客車，於如附表所示之時、地，在道路收費停車處所停車而
    不依規定繳費，經臺北縣政府警察局交通隊舉發違規後，移
    送原處分機關以如附表所示之違反道路交通管理事件裁決書
    ，依道路交通管理處罰條例第56條第1 項第11款及第85條第
    1 項規定，各裁處異議人罰鍰1200元等情，固有如附表所示
    違規事實之舉發通知單及裁決書在卷可查。
四、惟按汽車駕駛人之行為有左列情形之一，當場不能或不宜攔
    截製單舉發者，得對汽車所有人逕行舉發處罰：一、闖紅燈
    或平交道。二、搶越行人穿越道。三、違規停車而駕駛人不
    在場。四、不服指揮稽查而逃逸，或聞消防車、救護車、警
    備車、工程救險車之警號不立即避讓。五、違規停車或搶越
    行人穿越道，經各級學校交通服務隊現場導護人員簽證檢舉
    。六、其他違規行為經以科學儀器取得證據資料者，道路交
    通管理處罰條例第7 條之2 第1 項定有明文。研諸現行道路
    交通管理處罰條例第7 條之2 第1 項之立法方式，得窺知該
    條項第1 款至第5 款所規範之事由乃列舉規定，而於第6 款
    始另闢一概括條款以補列舉事由之不足，是交通勤務警察或
    依法令執行交通稽查任務人員如欲採行逕行舉發之方式取締
    交通違規事件，除舉發行駛於高速公路上之交通違規事件得
    另依高速公路交通管制規則第26條之規定辦理外，均應符合
    道路交通管理處罰條例第7 條之2 第1 項所規範之事由方得
    為之，倘未符合該條例第7 條之2 第1 項所規定之六款情形
    ，即不得由行政機關以其便利、經濟考量任意違反，逕以「
    逕行舉發」之方式舉發違規，否則將置人民權益之保障及法
    律明文之規定於不顧。
五、查本件交通違規事實乃在道路收費停車處所停車，不依規定
    繳費之違規行為，此種違規情形與「違規停車」不同，尚不
    可相提並論（本件係合法停車後，因未依規定繳費始產生違
    規情事，與「違規停車」係停車之初即有違反道路交通安全
    規則之情形有間），故本件交通違規情形既非屬違規停車而
    駕駛人不在場之情形（參諸道路交通安全規則第111 條及第
    112 條對汽車臨時停車、停車時所為之規範，則違規停車應
    屬違反上開道路交通安全規則之行為），復與上開條例第7
    條之2 第1 項第6 款（其他違規行為經以科學儀器取得證據
    資料者）所欲規範之情形不符，自無得依道路交通管理處罰
    條例第7 條之2 第1 項之規定予以逕行舉發之餘地。再者合
    法舉發乃原處分機關依法裁罰之前提要件，道路交通管理處
    罰條例第7 條之2 第1 項既已就得「逕行舉發」之情形予以
    明文規定，自亦難以類推適用之方式，對於課予人民不利處
    分之裁罰其前提要件亦認得類推適用前開規定予以逕行舉發
    。是本件舉發單位僅依道路交通管理處罰條例第56條第1 項
    第11款及違反道路交通管理事件統一裁罰基準及處理細則第
    11條第1 項第3 款之規定，對受處分人為逕行舉發，其舉發
    程序於法即有未合。至於道路交通管理處罰條例第56條雖於
    94年2 月5 日經總統令公布修正，將原有第1 項第11款規定
    予以刪除，另於同條第2 項增訂「汽車駕駛人在道路收費停
    車處所停車，未依規定繳費，主管機關應書面通知駕駛人於
    七日內補繳，並收取必要之工本費用，逾期再不繳納，處新
    臺幣三百元之罰緩」，但本件不合法舉發，尚不因此事後之
    修法而治癒。
六、綜上所述，本件逕行舉發程序既屬於法無據，其舉發程序即
    非合法，而不合法之舉發，與未舉發無異，是原處分機關未
    酌上情並予詳查，遽依行為時道路交通管理處罰條例第56條
    第1 項第11款規定，裁處受處分人罰鍰1200元，尚有未洽。
    原處分既有前開違法不當之處，自應予以撤銷，由原處分機
    關另為適法之處分。
據上論斷，應依道路交通案件處理辦法第20條，裁定如主文。
中    華    民    國    95    年    9     月    6     日
                        交通法庭    法  官   曾淑娟
如不服本裁定，應於送達後5日內，向本院提出抗告狀。
以上正本證明與原本無異。
                                    書記官   郭宇修
中    華    民    國    95    年    9     月    6     日
附表
~F0
~T32
┌───┬──────┬───────────┬──────────┬───────┬───────┐
│編號  │ 裁決日期   │ 裁決書字號           │ 違規事實           │違反法條      │  違規時地    │
├───┼──────┼───────────┼──────────┼───────┼───────┤
│1.    │95年1月11日 │北監自裁字第裁40-CPP03│(一)在道路收費停車處所│道路交通管理處│92年1 月20日15│
│      │            │4426號                │  停車不依規定繳費  │罰條例第56條第│時40分、在臺北│
│      │            │                      │(二)車輛所有人之處罰應│1項第11款、第8│縣板橋市○○路│
│      │            │                      │  歸責運送人、租用人│5條第1項      │              │
│      │            │                      │  或使用人          │              │              │
├───┼──────┼───────────┼──────────┼───────┼───────┤
│2.    │同上        │北監自裁字第裁40-CPP04│同上                │同上          │92年3 月13日16│
│      │            │1034號                │                    │              │時10分、在臺北│
│      │            │                      │                    │              │縣板橋市館前東│
│      │            │                      │                    │              │路            │
├───┼──────┼───────────┼──────────┼───────┼───────┤
│3.    │同上        │北監自裁字第裁40-CZP05│同上                │同上          │92年4 月10日14│
│      │            │5635號                │                    │              │時11分、在臺北│
│      │            │                      │                    │              │縣板橋市區○路│
├───┼──────┼───────────┼──────────┼───────┼───────┤
│4.    │同上        │北監自裁字第裁40-CPP04│同上                │同上          │92年4 月8 日21│
│      │            │4602號                │                    │              │時10分、在臺北│
│      │            │                      │                    │              │縣板橋市館前東│
│      │            │                      │                    │              │路            │
├───┼──────┼───────────┼──────────┼───────┼───────┤
│5.    │同上        │北監自裁字第裁40-CPP03│同上                │同上          │92年3 月4 日18│
│      │            │9826號                │                    │              │時17分、在臺北│
│      │            │                      │                    │              │縣板橋市館前東│
│      │            │                      │                    │              │路            │
├───┼──────┼───────────┼──────────┼───────┼───────┤
│6.    │同上        │北監自裁字第裁40-CPP04│同上                │同上          │92年3 月18日15│
│      │            │1806號                │                    │              │時01分、在臺北│
│      │            │                      │                    │              │縣板橋市館前東│
│      │            │                      │                    │              │路            │
├───┼──────┼───────────┼──────────┼───────┼───────┤
│7.    │同上        │北監自裁字第裁40-CPP04│同上                │同上          │92年3 月6 日18│
│      │            │0287號                │                    │              │時、在臺北縣板│
│      │            │                      │                    │              │橋市○○○路  │
├───┼──────┼───────────┼──────────┼───────┼───────┤
│8.    │同上        │北監自裁字第裁40-CPP04│同上                │同上          │92年3 月5 日15│
│      │            │0036號                │                    │              │時32分、在臺北│
│      │            │                      │                    │              │縣板橋市館前東│
│      │            │                      │                    │              │路            │
├───┼──────┼───────────┼──────────┼───────┼───────┤
│9.    │同上        │北監自裁字第裁40-CPP04│同上                │同上          │92年3 月14日18│
│      │            │1443號                │                    │              │時15分、在臺北│
│      │            │                      │                    │              │縣板橋市館前東│
│      │            │                      │                    │              │路            │
└───┴──────┴───────────┴──────────┴───────┴───────┘


司法院資訊處製作；財團法人民間司法改革基金會備份。
